【裁判字號】    96,破,79
【裁判日期】    970530
【裁判案由】    宣告破產
【裁判全文】
臺灣桃園地方法院民事裁定                96年度破字第79號
聲  請  人  甲○○
                        5巷8.
上列當事人聲請宣告破產事件，本院裁定如下：
    主  文
聲請駁回。
程序費用由聲請人負擔。
    理  由
一、本件聲請意旨略以：聲請人因民國93至94年間投資服飾買賣
    ，但其後因經營不善而開始負債，並以卡養卡向銀行、友人
    借款的方式維持服飾買賣生易，惟債務仍持續累積，並於95
    年4 月以母親名下房屋向銀行貸款新台幣（下同）150 萬元
    以清償部分銀行及私人朋友債務，另截至96年8 月13日止聲
    請人尚積欠銀行信用貸款156 萬3,593 元。又聲請人目前月
    收入約3 萬元，已遭債權銀行扣押每月三分之一的薪資，但
    每月仍須支出上開以母親名義所為之抵押借款本息15,000元
    ，及生活必須支出，財產已不足以清償債務，爰依法聲請宣
    告破產等語。並提出台北富邦銀行股份有限公司清償證明書
    、萬泰商業銀行中壢分行清償證明書、遠東國際商業銀行清
    償明細查詢單、存款帳戶轉帳明細、財政部北區國稅局095
    年度綜合所得稅各類所得資料清單、財政部台灣省北區國稅
    財產歸屬資料清單、輕型機車行照、聯合徵信資料、戶籍謄
    本及駕照、債權人清冊及債務合計總表各1 件為證。
二、按破產，對債務人不能清償債務者，宣告之；破產宣告時屬
    於破產人之一切財產，及將來行使之財產請求權，破產宣告
    後，破產終結前，破產人所取得之財產，為破產財團；財團
    費用及財團債務，應先於破產債權，隨時由破產財團清償之
    。破產法第57條、第82條第1 項、第97條分別定有明文。是
    破產程序乃於債務人不能清償其債務時，為使多數債權人獲
    得平等滿足，並兼顧債務人之利益，而就債務人之總財產，
    由法院參與之一般強制執行程序之謂；法院就破產之聲請，
    依職權為必要之調查，如債務人確係無財產，則破產財團不
    能構成，即無從依破產程序清理債務，參照破產法第148 條
    之旨趣，自應依同法第63條，以裁定駁回其聲請。亦有司法
    院院字第1505號解釋可資參照；故如構成破產財團之債務人
    財產，明顯不足清償破產財團費用及財團債務時（財團費用
    為：因破產財團之管理、變價及分配所生之費用，破產債權
    人共同利益所需審判上之費用，破產管理人之報酬，破產人
    及其家屬之必要生活費及喪葬費。財團債務為：破產管理人
    關於破產財團所為行為而生之債務，破產人管理人為破產財
    團請求履行雙務契約所生之債務，或因破產宣告後應履行雙
    務契約而生之債務，為破產財團無因管理所生之債務，因破
    產財團不當得利所生之債務。見破產法第95條、第96條之規
    定），依破產法第148 條規定，法院於宣告破產後，隨即須
    同時宣告破產程序終止，此無異徒增破產程序及費用之浪費
    ，且無益於債務人及其他債權人，故參照上開司法院解釋意
    旨，如有此情狀，聲請宣告破產即無實益，自應適用同法第
    63條規定，以裁定駁回破產宣告之聲請。
三、經查：經本院依據聲請人所提出之債權人清冊逐一詢問債權
    人銀行意見，顯示聲請人迄今積欠銀行債務已約141 萬4,51
    0 元，且聲請人又另以其母親名義借款150 萬元，則其債務
    顯已近300 萬元，反觀聲請人其名下資產僅有16萬元（僅據
    聲請人所稱，未提出相關證明）及出廠迄今已逾6 年之輕型
    機車1 台（2001年10月出廠），別無所有，則縱聲請人上開
    主張雖可信實，惟如宣告聲請人破產，尚須依破產法第97條
    之規定優先清償破產財團之管理費、變價及分配所生之費用
    、因破產債權人共同利益所需審判上之費用、破產管理人之
    報酬等財團費用以及財團債務，聲請人上開財產顯不足以支
    應破產財團費用及財團債務，債權人亦不可能因此而受何分
    配。從而，依聲請人財產及負債狀況，如予宣告聲請人破產
    ，非但難以支付破產管理人、監查人等之報酬及破產程序所
    需之各項費用，亦難有餘額可清償債權人之債權，徒使聲請
    人之全體債權人可受清償之金額更形減少，並使聲請人之負
    債增多，顯與破產制度之目的相違背，依前說明，本件聲請
    宣告破產要無實益，亦無理由，自不應准許。
四、依破產法第5 條、民事訴訟法第78條，裁定如主文。
中    華    民    國    97    年    5     月    30    日
                  民事第一庭    法  官  陳雪玉
如不服本裁定應於送達後10日內向本院提出抗告狀，並應繳納抗
告裁判費新台幣1,000 元。
以上正本與原本無異。
中    華    民    國    97    年    6     月    4     日
                                書記官  吳瓊英


司法院資訊處製作；財團法人民間司法改革基金會備份。
